【裁判字號】    98,台上,523
【裁判日期】    980206
【裁判案由】    違反槍砲彈藥刀械管制條例
【裁判全文】
最高法院刑事判決              九十八年度台上字第五二三號
上  訴  人  甲○○
上列上訴人因違反槍砲彈藥刀械管制條例案件，不服台灣高等法
院高雄分院中華民國九十七年十一月三日第二審判決（九十七年
度上訴字第一六八三號，起訴案號：台灣屏東地方法院檢察署九
十七年度偵字第一四三八號），提起上訴，本院判決如下：
    主  文
上訴駁回。
    理  由
按刑事訴訟法第三百七十七條規定，上訴於第三審法院，非以判
決違背法令為理由，不得為之。是提起第三審上訴，應以原判決
違背法令為理由，係屬法定要件。如果上訴理由書狀並未依據卷
內訴訟資料，具體指摘原判決不適用何種法則或如何適用不當，
或所指摘原判決違法情事，顯與法律規定得為第三審上訴理由之
違法情形，不相適合時，均應認其上訴為違背法律上之程式，予
以駁回。又刑事訴訟法第三百五十條、第三百六十一條、第三百
六十二條、第三百六十七條規定，不服地方法院之第一審判決而
上訴者，須提出上訴書狀，並應敘述具體理由，為上訴必備之程
式；其所提出之書狀未敘述上訴理由，或僅曾以言詞陳述上訴理
由者，均應於上訴期間屆滿後二十日內補提理由書於第一審法院
。第一審法院經形式審查，認逾期未補提上訴理由者，應定期間
先命補正；逾期未補正者，為上訴不合法律上之程式，應以裁定
駁回。倘已提出上訴理由，但所提非屬具體理由者，則由第二審
法院以上訴不合法律上之程式，判決駁回。所謂具體理由，必係
依據卷內既有訴訟資料或提出新事證，指摘或表明第一審判決有
何採證認事、用法或量刑等足以影響判決本旨之不當或違法，而
構成應予撤銷之具體事由，始克當之（例如：依憑證據法則具體
指出所採證據何以不具證據能力，或依憑卷證資料，明確指出所
為證據證明力之判斷如何違背經驗法則或論理法則）；倘僅泛言
原判決認定事實錯誤、違背法令、量刑失之過重或輕縱，而未依
上揭意旨指出具體事由，或形式上雖已指出具體事由，然該事由
縱使屬實，亦不足以認為原判決有何不當或違法者（例如：對不
具有調查必要性之證據，法院未依聲請調查亦未說明理由，或援
用證據不當，但除去該證據仍應為同一事實之認定），皆難謂係
具體理由，俾與第二審上訴制度旨在請求第二審法院撤銷、變更
第一審不當或違法之判決，以實現個案救濟之立法目的相契合，
並節制濫行上訴。本件第一審判決論處上訴人甲○○未經許可，
寄藏手槍罪刑，上訴人不服第一審判決，於民國九十七年八月十
八日具狀提起上訴，並未敘述上訴理由；同年九月二十二日提出
上訴理由狀，僅略謂：上訴人之家庭為低收入戶，家中尚有病弱
老父及二名幼兒仰賴上訴人撫養，第一審判決併科罰金新台幣十
五萬元部分，上訴人實在無力負擔，為此提起上訴云云。原判決
以上訴人之上訴理由並未具體記載第一審判決如何不當或違法，
已構成應予撤銷之具體事由，核與刑事訴訟法第三百六十一條第
二項所定「具體理由」，即有未合，因而未經言詞辯論，駁回上
訴。已詳敘其憑以認定之理由，從形式上觀察，並無何違背法令
之情形存在。上訴意旨略以：經警在上訴人家中搜索查獲之扣案
手槍，係上訴人之弟鍾承明所有，上訴人基於兄弟情誼，才一直
謊稱係上訴人已死亡之友人陳統成所有，交由上訴人藏放。上訴
人倘經判處寄藏手槍罪刑確定，入監執行，勢必家破人亡，上訴
人顧念家中老小生計，願意坦承實情，懇請重新調查云云。經查
：上訴人所提上述第二審上訴理由，係單純敘述其無力負擔第一
審判決併科之罰金刑，尚難認已具體指摘第一審判決有何不當或
違法之處。上訴意旨並未依據卷內資料具體指摘原判決以上訴人
提起第二審上訴並未敘述具體理由，予以駁回，有何違背法令，
難謂已符合首揭法定上訴要件。其上訴為違背法律上之程式，應
予駁回。又本院為法律審，原則上不調查事實，上訴意旨指稱：
扣案手槍係鍾承明所有，與上訴人無關，懇請重新調查云云，於
上訴第三審始為事實上之爭執，本院既以上訴為違背法律上程式
，予以駁回，自屬無從調查、審酌，附此說明。
據上論結，應依刑事訴訟法第三百九十五條前段，判決如主文。
中    華    民    國  九十八  年    二    月    六    日
                      最高法院刑事第六庭
                          審判長法官  洪  清  江
                                法官  韓  金  秀
                                法官  林  勤  純
                                法官  李  錦  樑
                                法官  陳  國  文
      本件正本證明與原本無異
                                      書  記  官
中    華    民    國  九十八  年    二    月   十二   日
                                                      v


司法院資訊處製作；財團法人民間司法改革基金會備份。
